【裁判字號】    99,簡上,61
【裁判日期】    990624
【裁判案由】    清償借款
【裁判全文】
臺灣臺南地方法院民事判決              99年度簡上字第61號
上  訴  人  丙○○
訴訟代理人  乙○○
被上訴人    丁○○
                        號13樓之1
            甲○○
上列當事人間請求清償借款事件，上訴人對於中華民國99年2月3
日本院台南簡易庭98年度南簡字第1515號第一審簡易判決提起上
訴，並為訴之追加，經本院於99年6月10日言詞辯論終結，判決
如下：
    主  文
上訴及追加之訴均駁回。
原判決第一項所命給付，減縮為被上訴人甲○○應給付上訴人新
台幣參拾萬元，及自民國99年2月10日起至清償日止，按週年利
率百分之二十計算之利息。如對被上訴人甲○○之財產強制執行
無效果，則應由被上訴人丁○○給付之。
第二審及追加之訴訴訟費用新台幣壹萬肆仟伍佰參拾伍元由上訴
人負擔。
    事實及理由
甲、程序方面：
一、本件被上訴人經合法通知，均未於言詞辯論期日到場，核無
    民事訴訟法第386條各款所列情形，爰依上訴人之聲請，由
    其一造辯論而為判決。
二、按於第二審為訴之變更或追加，非經他造同意，不得為之。
    但第255條第1項第2款至第6款情形，不在此限。民事訴訟法
    第446條第1項前段定有明文，依同法第436條之1第3項規定
    ，於簡易程序亦準用之。經查，本件上訴人於原審係主張被
    上訴人甲○○於民國91年5月24日向其借款新台幣（下同）3
    0萬元，並由被上訴人丁○○為保證人，依借貸及保證關係
    ，請求被上訴人均應就該筆借款負同一給付責任，即被上訴
    人甲○○或丁○○應給付上訴人30萬元，及自91年5月24日
    起至清償日止，按年息百分之20計算之利息等語，經原審判
    決以被上訴人甲○○積欠上訴人30萬元借款，被上訴人丁○○應對被上訴人甲○○之前揭借款債務負保證之責，屬不真
    正連帶債務，因其中一人履行，他人亦同免給付義務為由，
    判決被上訴人甲○○「或」丁○○應給付30萬元，及自99年
    2月10日起至清償日止，按年息百分之20計算之利息，並駁
    回上訴人請求有關自91年5月24日起至99年2月9日止之部分
    利息【按，原審判決主文第1項固記載被上訴人「應給付」
    原告30萬元，‧‧‧等語，惟觀其理由實係認被上訴人2人
    應「各」給付30萬元，其中一人已履行債務，他人亦同免給
    付義務等情無訛，原審判決主文就此部分容有誤載，先予敘
    明】，嗣上訴人就遲延利息敗訴之部分提起上訴，並追加請
    求自92年1月30日起至清償日止之『違約金』（見上訴狀所
    載），之後再於本院言詞辯論期日，當庭減縮原審訴之聲明
    為請求本院為附條件之判決即「被上訴人甲○○應給付上訴
    人30萬元，及自91年5月24日起至清償日止，按年息百分之2
    0計算之利息，如對被上訴人甲○○之財產強制執行無效果
    ，則應由被上訴人丁○○給付之。」，並減縮上訴聲明為「
    被上訴人甲○○應再給付上訴人自91年5月24日起至99年2月
    9日止，按30萬元計算之年利率百分之20之利息，並自92年1
    月30日起至清償日止，按週年利率百分之20計算之違約金，
    如對被上訴人甲○○之財產強制執行無效果，則應由被上訴
    人丁○○給付之。」等語（見本院99年6月10日言詞辯論筆
    錄），經核上訴人所為起訴及上訴聲明之減縮或追加，均係
    基於同一借貸事實，依民事訴訟法第446條第1項但書規定，
    合於同法第255條第1項第2、3款之情形，於法有據，爰予准
    許。另原審判決有關被上訴人應給付上訴人有關30萬元本金
    ，及自99年2月10日起至清償日止按年息百分之20計算之利
    息部分，則因未據被上訴人提起上訴，該部分已告確定，非
    本院審理範圍，附此敘明。
乙、實體方面：
一、上訴人之主張除與原判決記載相同者，茲引用之外，補稱：
    被上訴人甲○○透過被上訴人丁○○於91年5月24日向上訴
    人借款30萬元，被上訴人丁○○曾表示該30萬元借款於92年
    1月30日前一定歸還借款，否則願意追加給付年息百分之20
    之違約金。為此請求判決：(一)原判決不利於上訴人部分廢棄
    。(二)被上訴人甲○○應再給付上訴人自91年5月24日起至99
    年2月9日止，按週年利率百分之20計算之利息，並自92年1
    月30日起至清償日止，按週年利率百分之20計算之違約金，
    如對被上訴人甲○○之財產強制執行無效果，則應由被上訴
    人丁○○給付之等語。
二、被上訴人始終均未到庭陳述，亦未提出書狀供本院參酌。
三、本件有關被上訴人甲○○於91年5月24日以被上訴人丁○○
    為保證人，向上訴人借款30萬元，言明利息以年息百分之20
    計算，上訴人當日即交付30萬元予被上訴人甲○○，惟甲○○迄未清償借款等情，既為原審確定事實，已如前述，則本
    件應審究者在於：(一)兩造是否定有於92年1月30日為清償期
    限（即上訴人可否請求被上訴人再給付自91年5月24日起至9
    9年2月9日止按年息百分之20計算之遲延利息）？(二)兩造是
    否有約定如未清償，應給付違約金（即上訴人可否請求被上
    訴人再給付自92年1月30日起至清償日止按年息百分之20計
    算之違約金）？茲分述本院得心證之理由如下：
  (一)參諸上訴人於上訴狀初稱「借款時言明支借3個月，之後被
    上訴人丁○○有表示92年1月30日前一定歸還，如不歸還願
    意追加年息百分之20違約金，乙○○、大姐、家人均有聽到
    」等詞（見本院卷第6頁），惟經本院訊及「上訴狀有稱丁○○當場有表示92年1月30日前一定歸還，如不歸還，追加
    違約金百分之20，當時有何人在場？」、「是否有約定違約
    金？」等節，上訴人本人答稱：「我本人、借款人甲○○及
    保證人丁○○在場，無其他人在場，地點在岡山維仁路路口
    ，時間是在91年5月借款當天，丁○○當場跟我表示在92年1
    月30日前一定會還，而且當場約明利息為年息百分之20，所
    以我交給丁○○轉收30萬元，由丁○○給甲○○，當場丁○○有將其中6千元的利息給我，我只收過那一次的利息，之
    後都沒有再收過利息。」、「沒有（約定違約金）。」等語
    明確。
  (二)嗣本院再訊問上訴人本人「若沒有約定違約金，為何要上訴
    再請求違約金？」、「上訴狀有載『支借3個月』？」，其
    陳稱：借款當初只有約定要付利息，沒有約定要付違約金，
    之所以要上訴人請求違約金是認為對方沒有還款誠意；借款
    當初沒有說要借3個月，是約定92年1月30日還；上訴狀是訴
    訟代理人乙○○幫上訴人寫的，上訴人有閱過，上訴人沒有
    注意到等語（見本院卷17頁正、背面）。迄至本院言詞辯論
    期日審理時，上訴人本人仍到場陳稱：除有約定利息外，無
    約定違約金等語（見本院卷38頁）。
  (三)由上可知，上訴人本人陳述有關兩造是否約定「還款期間」
    及「違約金」等重要情節，均與上訴狀所記載內容顯然不符
    ，應以其本人陳述親身經歷之事實為判斷，況上訴人已自承
    兩造並無約定違約金，且亦無約定3個月借期等語明確，則
    其仍主張被上訴人應再給付其自91年5月24日起至同年2月10
    日止之利息及自92年1月30日起至清償日止之違約金，實難
    採取。
四、綜上所述，上訴人前揭主張尚不足採，其本於借貸及保證法
    律關係，請求被上訴人甲○○再給付自91年5月24日起至同
    年2月10日止之「利息」及追加請求被上訴人甲○○應再給
    付自92年1月30日起至清償日止之「違約金」，於對甲○○
    之財產執行無效果時，由被上訴人丁○○給付之，均無理由
    ，不應淮許。原審就上開利息部分為上訴人敗訴之判決，並
    無不合，上訴意旨指摘原判決不當，求予廢棄，應予駁回。
    另上訴人追加請求給付違約金之部分，亦無理由，應併予駁
    回。末者，被上訴人丁○○雖屬普通保證人而具有民法第74
    5條之檢索（先訴）抗辯權，但此無礙上訴人於訴訟上對保
    證人為請求，又因被上訴人丁○○並未拋棄先訴抗辯權，其
    與被上訴人甲○○間，尚不能認為對於上訴人負有不真正連
    帶債務，故於被上訴人丁○○主張檢索之抗辯時，上訴人須
    先就主債務人即被上訴人甲○○之財產為執行。縱被上訴人
    丁○○未到場主張檢索抗辯權，為符合保證債務之補充特性
    ，法院仍應為附條件之判決（司法院年４月日廳民一字
    第302號研究意見參照），本件被上訴人既已減縮訴之聲明
    為請求本院為附條件之判決，已如前述，爰將原判決第1項
    改判為如主文第2項所示。
五、訴訟費用之負擔：第二審（含上訴人追加之訴部分）裁判費
    14,535元，依民事訴訟法第78條規定，應由敗訴之上訴人負
    擔。
六、據上論結，本件上訴及追加之訴均無理由，依民事訴訟法第
    436條之1第3項、第463條、第385條第1項前段、第449條第1
    項、第78條、第87條第1項，判決如主文。
中    華    民    國    99    年    6     月    24    日
                  民事第一庭    審判長法  官  高榮宏
                                      法  官  蔡孟珊
                                      法  官  蔡雅惠
以上正本證明與原本無異
不得上訴。
中    華    民    國    99    年    6     月    24    日
                                書記官  王慧萍

司法院資訊處製作；財團法人民間司法改革基金會備份。
